【裁判字號】    91,易,263
【裁判日期】    920212
【裁判案由】    竊盜
【裁判全文】
臺灣花蓮地方法院刑事判決                          九十一年度易字第二六三號
    公  訴  人  臺灣花蓮地方法院檢察署檢察官
    被      告  乙○○  男  五.
    選任辯護人  張秉正律師
右列被告因竊盜案件，經檢察官提起公訴（九十一年度偵字第六六、一九四五號），
本院判決如左：
    主  文
乙○○共同連續竊盜，處有期徒刑陸月，如易科罰金，以佰元折算壹日。緩刑年
。
    事  實
一、乙○○明知其原經花蓮縣政府許可使用位於花蓮縣吉安鄉○○段未編訂地號之木
    瓜溪河川公有地（現編訂為花蓮縣壽豐鄉○○段三五一八地號，非行水區），面
    積二點六二六公頃，使用期間自民國八十六年八月八日起至八十九年八月七日止
    ，使用期間業已屆滿，而現管理機關即內政部營建署新生地開發局（下稱開發局
    ）並未准許乙○○繼續使用上開土地，詎乙○○因在上開土地種植西瓜，獲利不
    佳，欲改良地質種植水稻，為免於支出整地及改良地質所需之費用，竟未經開發
    局之同意，擅自與甲○○（另行審結）共同基於意圖為自己不法所有之概括犯意
    聯絡，推由乙○○以自己出具土質改良委託書予甲○○，再由甲○○假藉整地之
    名，盜採公有地之土石出售。甲○○乃自九十年十一月十七日起，利用不知情之
    張哲誠、吳士雄駕駛挖土機二部，在上開土地盜採土石，並裝填土石至砂石車上
    ，由不知情之砂石車司機載運至砂石廠，而連續多次竊盜土石共約二萬二千百餘
    立方公尺，且將所盜取之土石以每立方公尺新台幣（下同）七十元之價格出售予
    砂石廠牟利。迄九十年十一月二十七日上午十時許，在上址為警當場查獲，並扣
    得砂石載運紀錄之裝料單二十六張及出貨單二十三張，經警勘驗現場，發現前揭
    土地遭開挖面積約一點五公頃、深度約一點五公尺，始悉上情。
二、案經花蓮縣警察局移送台灣花蓮地方法院檢察署檢察官偵查起訴。
    理  由
一、訊據被告乙○○坦承與被告甲○○簽訂土質改良委託書，委託甲○○在前揭土地
    上整地，並以土易土之事實，惟否認有竊盜之犯行，辯稱：我在上開土地上已種
    植西瓜二十餘年，因景氣不好，欲改種稻子，甲○○就找我，說要幫我整地，整
    地多餘的土石由他處理，我並沒有竊盜云云。經查：
    (一)被告甲○○雇工挖取土石之地點為開發局所管理之花蓮縣壽豐鄉○○段三五一
      八地號土地，業據警方會同國有財產局人員及開發局人員至現場會勘明確，並
      有現場會勘紀錄一張附卷可參。證人張哲誠、吳士雄於警訊中亦供稱受僱於被
      告甲○○，在上開土地駕駛挖土機挖取土石，並裝填土石至砂石車上等語。而
      上開土地原為花蓮縣吉安鄉○○段未編訂地號之木瓜溪河川公有地，面積二點
      六二六公頃，由花蓮縣政府許可被告乙○○使用，使用期間自八十六年八月八
      日起至八十九年八月七日止，使用期間業已屆滿，現管理機關開發局並已發函
      通知被告乙○○不得再申請許可使用，將依規定收回土地等情，業據被告乙○
      ○於警訊及偵審中坦承不諱，並有花蓮縣政府（八六）府建河使用第九五二四
      五號河川公地使用許可書、上開土地所有權狀各一份附卷可參（見偵查卷第九
      十頁、一０七頁）。故被告乙○○業已明知其無權繼續使用上開土地無訛。
    (二)又被告乙○○雖辯稱：僅委託甲○○整地，並改良土質，單純係以土易土云云
      。被告甲○○於警訊及偵查中亦辯稱：係受地主乙○○委託在上開土地施工整
      地，清除地表石頭，再回填可耕作之土壤，使土地變為農地，而其在現場開挖
      之土石則載至砂石廠，以每立方公尺七十元之價格出售云云。然警方查獲時，
      上開土地遭開挖之面積約有一點五公頃、一點五公尺深等情，業據被告甲○○
      於警訊中供承在卷，其開挖所造成之坑洞遠低於鄰接土地，亦有現場照片三十
      四張在卷足稽（見警卷第四十四頁至六十頁）。可徵被告甲○○係大量挖取土
      石出售，而非僅整地而已，被告所辯並不可採。
    (三)再被告乙○○將上開土地委託被告甲○○進行整地及土質改良，且無須支付任
      何費用予甲○○，僅需將整地多餘之土石交由甲○○處理，甲○○並須於整地
      完成後，舖上少許土壤在上開土地以便利種植等情，業據被告乙○○與甲○○
      於警訊及偵查中供述甚詳，並有土質改良委任書一張附卷可參（見警卷第四十
      一頁）。然被告乙○○於警訊時自承：我與甲○○本不認識，可能是鄰近之人
      告訴他，經由介紹，甲○○才會主動找我洽談整地事宜等語。被告乙○○既知
      其與甲○○互不相識，在甲○○主動向其提出願出資，免費幫其整地，並進行
      土質改良之時，自當對甲○○之動機起疑。復參酌觀之前揭土質改良委任書上
      記載，土地面積為五公頃，與實際上面積為二點六二六公頃，相差甚多；被告
      乙○○於本院訊問時供稱：我有告訴甲○○說土地租約已到期，他說有租約就
      可以了，到期沒有關係等語，及被告選任辯護人陳稱：被告乙○○已花費二十
      幾萬元整地等語，在在足徵被告乙○○係因整地費用過巨，一時貪心，在與被
      告甲○○簽約同時，雖知甲○○意在出售所挖取之土石出售牟利，但為免費獲
      取整地及土質改良之利益，乃同意由其名義上出具土質改良委任書供甲○○應
      付警方盤檢之用。
    (四)證人即開發局技士石明發於警訊中亦證稱：依據資料，被告乙○○並未經開發
      局同意即進行整地盜採砂石等語。
    (五)綜上所述，被告乙○○所辯，並不可採。此外，復有砂石載運紀錄之裝料單二
      十六張及出貨單二十三張在卷可資參佐（見警卷第六十一頁至七十頁）。本件
      事證明確，被告乙○○之犯行堪予認定。
二、核被告乙○○所為，係犯刑法第三百二十條第一項竊盜罪嫌。被告乙○○與甲○
    ○間，有犯意聯絡及行為分擔，為共同正犯。其利用不知情之張哲誠、吳士雄及
    砂石車司機竊取土石，為間接正犯。又其多次竊取土石之行為，時間緊接，觸犯
    構成要件相同之罪，顯係基於概括犯意為之，應依連續犯之規定，論以一罪，並
    依法加重其刑，公認人認係接續犯，容有未洽。爰審酌被告乙○○係一時貪圖免
    費整地及土質改良之費用，而犯下本案、犯罪之手段、盜取土石甚多、所生之危
    害，及事後否認犯行之態度等一切情狀，量處如主文所示之刑，並諭知易科罰金
    之折算標準。末查被告乙○○前未曾受有期徒刑以上刑之宣告，此有台灣高等法
    院被告全國前案紀錄表一份在卷可參，因一時貪慾，短於思慮，致觸犯本件犯行
    ，事後已自行購土，將上開土地回填，有現場回填之照片數張附卷足參，經本次
    刑之教訓，當知所警惕，信無再犯之虞，本院認前開對其宣告之刑，以暫不執行
    為適當，爰宣告緩刑三年，以啟自新。
據上論斷，應依刑事訴訟法第二百九十九條第一項前段，刑法第二十八條、第五十六
條、第三百二十條第一項、第四十一條第一項前段、第七十四條第一款，罰金罰鍰提
高標準條例第一條前段、第二條，判決如主文。
本案經檢察官李子春到庭執行職務。
中      華      民      國    九十二    年      二      月     十二     日
                              臺灣花蓮地方法院刑事庭
                                  法  官  李世華
右正本證明與原本無異。
如對本判決不服，應於送達後十日內，向本院提出上訴狀。（應抄附繕本）
                                  法院書記官
中      華      民      國    八  十  八  年    十一    月    二十六    日
附錄本判決論罪之法律條文：


司法院資訊處製作；財團法人民間司法改革基金會備份。
